【裁判字號】    98,交抗,651
【裁判日期】    980302
【裁判案由】    違反道路交通管理處罰條例
【裁判全文】
臺灣高等法院交通事件裁定             98年度交抗字第651號
抗  告  人
即受處分人  甲○○
上列抗告人因違反道路交通管理處罰條例案件，不服台灣板橋地
方法院，中華民國98年1月17日所為裁定（ 97年度交聲字第3193
號），提起抗告，本院裁定如下：
    主  文
原裁定撤銷，發回台灣板橋地方法院。
    理  由
一、原裁定略以：
  (一)原處分意旨以異議人即受處分人甲○○於民國97年1 月30日
    凌晨0時35分許，騎乘車牌號碼CV6-765號普通重型機車，行
    經臺北市○○○路地下道，因「機車跨越雙白線」之違規，
    經臺北市政府警察局中正第二分局南昌路派出所執勤警員以
    北市警交字第AEW423134 號舉發違反道路交通管理事件通知
    單（下稱舉發通知單）當場攔停舉發，原處分機關遂依道路
    交通管理處罰條例第45條第12款、第63條第1項第1款（交通
    部公路總局臺北區監理所板橋監理站板監裁字裁41-AEW4231
    34號違反道路交通管理事件裁決書漏載第1項第1款）及違反
    道路交通管理事件統一裁罰基準表規定，裁處罰鍰新臺幣（
    下同）1,800元，並記違規點數1點。
  (二)異議意旨略以；異議人於97年1月30日凌晨0時35分許，確有
    騎乘車牌號碼CV6-765 號普通重型機車，行經臺北市○○○
    路地下道，當時因見車道前方道路壅塞，為避開壅塞路段，
    遂於行駛至一虛一實雙白線時駛出邊線，至前方路口遇警方
    臨檢，異議人於出示行照駕照後，警員卻告知異議人係於雙
    白線時駛出邊線違規，異議人告知警員異議人係於一虛一實
    雙白線時駛出邊線，並無違規之情事，警員卻執意開立罰單
    並以惡劣態度告知異議人「若不爽就去申訴啊」，惟該地下
    道劃設有雙白線處，距離警員臨檢所站立之位置約有100 公
    尺遠，依正常視力，不可能看到劃設有雙白線處之情形，又
    異議人並未於罰單上簽名，亦未收到罰單，是異議人不服，
    爰為此聲明異議，請求撤銷原處分云云。
  (三)按雙白實線，設於路段中，用以分隔同向車道，並禁止變換
    車道；禁止變換車道線，用以禁止行車變換車道；本標線分
    雙邊禁止變換車道線及單邊禁止變換車道線2 種；雙邊禁止
    變換車道線，為雙白實線，道路交通標誌標線號誌設置規則
    第149條第1項第1款第7目、第167條第1項分別定有明文。次
    按汽車駕駛人，爭道行駛有任意駛出邊線，或任意跨越兩條
    車道行駛情形者，處新臺幣600元以上1,800元以下罰鍰；又
    汽車駕駛人有上開情形時，除依原條款處罰鍰外，並記違規
    點數1點，道路交通管理處罰條例第45條第12款、第63條第1
    項第1 款亦有明定。又按違反道路交通管理事件統一裁罰基
    準及處理細則第11條第1 項規定：「被查獲之駕駛人或行為
    人為受處分人時，應於填記通知單後將通知聯交付該駕駛人
    或行為人簽名或蓋章收受之；拒絕簽章者，仍應將通知聯交
    付該駕駛人或行為人收受，並記明其事由及交付之時間；拒
    絕收受者，應告知其應到案時間及處所，並記明事由與告知
    事項，視為已收受」。再按道路交通管理處罰條例所定罰鍰
    之處罰，受處罰人接獲違反道路交通管理事件通知單後，於
    15日內得不經裁決，經依第92條第3 項之罰鍰基準規定，向
    指定之處所繳納結案；不服舉發事實者，應於15日內，向處
    罰機關陳述意見；其不依通知所定期限前往指定處所聽候裁
    決，且未依規定期限繳納罰鍰結案或向處罰機關陳述意見者
    ，處罰機關得逕行裁決之，道路交通管理處罰條例第9 條規
    定甚明；又違反道路交通管理事件統一裁罰基準表關於汽車
    駕駛人違反道路交通管理處罰條例第45條第12款之違規行為
    ，逾越應到案期限60日以上，繳納罰鍰或逕行裁決處罰者，
    處新臺幣1,800元罰鍰。
  (四)異議人對其於上揭時間，騎乘上開機車行經臺北市○○○路
    地下道有跨越車道行駛之事實固不否認，並有舉發通知單1
    紙在卷可證，然異議人仍執前詞置辯。惟查：證人即本件舉
    發之臺北市政府警察局中正第二分局南昌路派出所警員翁煌
    淵於本院訊問時到庭具結證稱：「我有拍地下道的現場照片
    ，當天我們是在該處地下道出口進行酒駕攔檢，異議人的機
    車一出地下道轉彎約5 公尺內時（即照片上的雙白線轉彎處
    ）就已經跨越雙白線，異議人可能看到我們在臨檢，就將機
    車騎回機車道，異議人大概行駛了5 到10公尺，後來我們同
    仁就把他攔下來靠邊」、「（問：異議人的違規情形你有無
    親眼看到？）有的，我們同仁3位都有看到，另外還有1位替
    代役」、「我當時很清楚看到異議人是在雙白線違規的，如
    果他是在單白線違規已經很靠近我們路口了，我們不可能會
    看不到而將他攔下來」、「在該地下道的雙白線並沒有更改
    過，雙白線的長度是維持一定的，至於靠近出口部分的單白
    線，我記得以前也一直是單白線，而不是一虛一實」等語明
    確，可知證人即警員翁煌淵所為之證詞業已清楚證述異議人
    騎乘前開普通重型機車，於上揭時、地確有違規任意駛出邊
    線、跨越車道行駛等情事甚明。況且，證人翁煌淵與異議人
    素不相識，亦無怨隙，自應無甘冒自身觸犯偽證罪之風險而
    設詞誣攀異議人之理。故證人翁煌淵上揭證言，應為平允可
    信。又觀諸證人翁煌淵於本院訊問時庭呈之現場照片2 張，
    本件違規地點地下道車輛行向之右側，確有設置雙白實線，
    於接近地下道出口時，該雙白實線始變換為白實線，核與證
    人上開證述相符，且該處白實線之設置不論是雙白實線或單
    白實線，均無異議人所述之一虛一實之情形。綜上所述，本
    件異議人空言否認前開違規事實，無非事後卸責之詞，不足
    採信。
  (五)又異議人雖辯稱其未收到舉發通知單云云。然查，本件異議
    人係經臺北市政府警察局中正第二分局南昌路派出所執勤警
    員當場攔停舉發，異議人於遭舉發當時當場表明拒簽本件舉
    發通知單等情，業經證人即本件舉發警員翁煌淵於本院訊問
    時結證明確。而異議人雖拒絕於舉發通知單上簽章，亦拒絕
    收受舉發通知單，然舉發之警員業已當場告知異議人應到案
    時間及處所等相關權益，並於舉發通知單上載明異議人拒絕
    簽收，有舉發通知單1 紙在卷可憑，揆諸前揭說明，本件舉
    發通知單即視為異議人已收受，已屬合法送達無疑。且本件
    違規之應到案日期為97年2 月14日，異議人於上開舉發通知
    單合法送達後，逾越應到案期限60日以上，卻尚未繳納罰鍰
    亦未向處罰機關陳述意見，而於97年12月3 日始經原處分機
    關逕行裁決，揆諸上揭法條，自應裁處異議人最高額罰鍰。
    是異議人上開所辯，顯無足採。
  (六)綜上所述，本件異議人確有前揭違規行為，原處分機關依道
    路交通管理處罰條例第45條第12款、第63條第1項第1款及違
    反道路交通管理事件統一裁罰基準表之規定，裁處罰鍰新臺
    幣1,800元，並記違規點數1點，核無違誤。本件聲明異議為
    無理由，應予駁回。
二、抗告意旨略以：(1)本件抗告人遭舉發違規地點確實繪有一白
    實線與一白虛線，且長達60公尺以上，證人即舉發員警於原
    審顯以不實證詞誤導法官做出錯誤判決。(2)當時4 名執法人
    員正在執行酒測勤務，抗告人合法騎出虛實線至地下道出口
    ，再被彼等見到係很合理之事，但員警專心在執行酒測勤務
    之際，其等4 人如何同時見到抗告人在地下道底端駛出雙白
    線，且當時機車群已佔滿機車道出口，警員4 人並無同時站
    立在快車道上，且當時出口護欄處根本無法完全看到地下道
    底端，且事實上該處係繪有虛實線，然員警之記憶卻為單白
    線，顯然係以其成見告發抗告人。(3)林森南路地下道出口長
    約100 公尺，虛實線長達60公尺以上，如此之標線方式，係
    為避免機車道壅塞而違規穿越雙白線，行駛快車道而發生危
    險所設，所以在合法和注意後方來車的情況下可以經由虛實
    線變換車道，然在地下道底端駛出時完全看不見塞車時出口
    頂端的情況下，此可由地下道上方另設有警示用紅綠燈以告
    知地下道前方出口之紅綠燈狀況，且頂端塞車時也難以看見
    底端狀況，則翁警等人如何能看見抗告人？抗告人又如何能
    看見員警？唯一可能狀況即員警看見抗告人到了地下道出口
    端等紅燈，卻以為抗告人穿越了雙白線或單白線而違規，因
    為當時抗告人係停在未禁止機車行駛的汽車道上遭攔，再被
    員警叫出地下道檢查證件，和翁警於原審之證述完全不符。
    (4)另執行攔檢需設置路障及警示標誌，其擺放數量及攔檢方
    式，可證當時員警無法同時站在快車道上執行機車酒測勤務
    ，且因視角及車輛所擋，故同時看見抗告人穿越雙白線為不
    可能之事云云。
三、經查：
  (一)本件舉發員警翁煌淵於原審證稱抗告人違規地點之地下道機
    車道係雙白實線，靠近地下道出口處則變更為單白實線，且
    該處之標線一直係維持單白實線等語。然抗告狀所呈同一現
    場照片呈現地下道出口處之標線為一實、一虛之雙白線，該
    標線表示機車道之機車可以跨越機車道行駛左側之汽車道。
    顯與證人即舉發員警翁煌淵前揭證詞有異。其實際狀況究為
    何？似有再予查證必要。
  (二)證人稱其等當日執行機車酒測勤務時，其等執行勤務之4 人
    均看見抗告人於地下道轉彎處違規跨越雙白線。然抗告意旨
    指當日員警執行酒測勤務之處並無法看見車行地下道底端轉
    彎處之雙白線，並質疑證人等既正忙於執行酒測勤務，何以
    4 人均能同時看見其違規跨越雙白線，是否屬實？按證人於
    原審之前揭證詞及其所提出之現場照片，與抗告人所提出之
    現場照片所示現場標線情形互相齟齬，其證詞之真正即有再
    予查證之必要，則此有關證人等所在位置是否確實能看見抗
    告人於地下道轉彎處確有其所舉發之違規行為之主張，不無
    有併予查證之必要。是本件就抗告人違規事實之認定，尚有
    未明。
  (三)綜上所述，原審於本件違規事實之認定，顯有瑕疵，抗告人
    是否確有本件舉發員警所指機車跨越雙白線違規情事，自非
    無疑，應由原審再詳為調查。原審未予詳究，遽認抗告人於
    前揭時地，有騎乘機車跨越雙白線之違規行為，而駁回其異
    議，尚有未當。抗告意旨指摘原裁定不當，非無理由，自應
    由本院將原裁定撤銷，並發回原法院詳予調查後，另為適當
    之裁定，以昭折服。
四、據上論斷，應依道路交通案件處理辦法第26條、道路交通管
    理處罰條例第 89條、刑事訴訟法第413條前段，裁定如主文
    。
中    華    民    國    98    年    3    月     2     日
                  刑事第十一庭  審判長法  官  張連財
                                      法  官  林明俊
                                      法  官  楊照男
以上正本證明與原本無異。
不得再抗告。
                                      書記官  張美華
中    華    民    國    98    年    3     月    2     日


司法院資訊處製作；財團法人民間司法改革基金會備份。
